臺灣高雄地方法院刑事判決　　　　　　　100年度易字第718號
公　訴　人　臺灣高雄地方法院檢察署檢察官
被　　　告　吳清華
上列被告因竊盜案件，經檢察官提起公訴（100 年度偵緝字第
436 號），本院判決如下：
    主  文
吳清華犯結夥攜帶兇器毀越安全設備竊盜罪，處有期徒刑柒月；
又犯結夥攜帶兇器踰越安全設備竊盜罪，處有期徒刑柒月，應執
行有期徒刑壹年。
    事  實
一、吳清華與余寶旻、傅瑞雄、袁本根、戴健雄4 人（下稱余寶
    旻等4 人，余寶旻等4 人另案偵辦），共同基於意圖為自己
    不法所有之竊盜犯意聯絡，於民國99年1 月21日11時許由余
    寶旻駕駛自用小客車搭載吳清華、傅瑞雄、袁本根、戴健雄
    前往屏東縣車城鄉海口村後，推由袁本根先行下車察看竊盜
    目標，嗣(一)於同日12時許，由袁本根攜帶其所有客觀上可供
    兇器使用之剪刀、螺絲起子之工具，並以剪刀破壞辜建文屏
    東縣車城鄉海口村19號住處鐵窗後攀爬入內行竊（毀損及侵
    入住宅部分，未據告訴），余寶旻則將車停在距離上址約30
    公尺之附近道路上，並與吳清華、傅瑞雄及戴健雄在車上把
    風等候接應，袁本根進入屋內，竊取辜建文所有奇美牌22吋
    液晶電視1 台（價值約新台幣【下同】10000 元）、麗嬰牌
    床墊1 個（價值約1000元）得手；另(二)於99年1 月21日12時
    30分許，袁本根攜帶其所有客觀上可供兇器使用之剪刀、螺
    絲起子之工具至張贊津屏東縣車城鄉○○村○○路21之1 號
    住處，袁本根先打開上址儲藏室鐵捲門後從廁所窗戶攀爬入
    內行竊（侵入住宅部分，未據告訴），余寶旻則將車停在距
    離上址約30公尺之附近道路上，並與吳清華、傅瑞雄及戴健
    雄在車上把風等候接應，袁本根進入屋內，竊取屋內拿取張
    贊津所有二樓臥室內衣櫃內之現金6 萬元、圓形項鍊1 條、
    紅寶石戒指1 枚、碎鑽戒1 枚、金項鍊及戒指、手鍊等數枚
    等金飾（價值共約35萬元）得手，袁本根得手後自上址逃逸
    ，余寶旻見袁本根拖行李箱及背包出來，知其得手，立即開
    車搭載袁本根離去，並由吳清華與傅瑞雄將部分金飾拿至屏
    東市某銀樓變賣，其餘金飾另交由真實姓名年籍均不詳綽號
    「建州」、「大胖」之成年男子變賣，所得朋分花用，嗣為
    警於99年3 月30日在高雄市鳳山區○○○路213 巷4 號袁本
    根住處，查扣奇美牌22吋液晶電視1 台而查知上情。
二、案經高雄市政府警察局移送臺灣高雄地方法院檢察署檢察官
    偵查起訴。
    理  由
壹、證據能力部分：
    按被告以外之人於審判外之陳述，雖不符刑事訴訟法第159
    條之1 至之4 之規定，然經當事人於審判程序同意作為證據
    ，法院審酌該言詞陳述或書面陳述作成時之情況，認為適當
    者，亦得為證據，刑事訴訟法第159 條之5 第1 項定有明文
    。本判決後開引用具有傳聞證據性質之證據資料，已經檢察
    官、被告吳清華（下稱被告）於本院審理時同意為證據使用
    ，是其縱無刑事訴訟法第159條之1至第159條之4或其他傳聞
    法則例外之情形，亦經本院審酌該證據作成之情況，既無違
    法取得情事，復無證明力明顯過低等情形，以得供做法院判
    斷事實之依據為適當，認為均有證據能力，得為證據。
貳、實體部分：
一、訊據被告固坦承於99年1月21日11時許與傅瑞雄、袁本根、
    戴健雄共同搭乘由余寶旻駕駛之自用小客車前往屏東縣車城
    鄉海口村，然矢口否認有何竊盜犯行，辯稱：他們約我一起
    做工作，沒有說要做什麼工作云云。然查：
(一)、被告於99年1 月21日11時許與傅瑞雄、袁本根、戴健雄共同
    搭乘由余寶旻駕駛之自用小客車前往屏東縣車城鄉海口村，
    袁本根先行下車察看有無竊盜目標，袁本根於上揭時、地，
    以上開手段竊取辜建文、張贊津上開財物，余寶旻將車停在
    距離上址約30公尺附近道路上，與被告、傅瑞雄及戴健雄在
    車上把風等候接應，得手後，分別由被告、傅瑞雄、綽號「
    建州」、「大胖」之成年男子將上開金飾變賣，所得朋分花
    用等情，有證人即被害人辜建文於警詢、本院中之證述、張
    贊津於警詢中之證述（見警卷一第130 頁背面、131 、139
    頁、本院卷第35、36頁）、證人即同案被告傅瑞雄、袁本根
    於警詢、偵查、本院審理中之證述（見警卷一第16、50頁、
    偵卷第23至25、28至30頁、本院卷第20至23、78至80頁）、
    證人即同案被告余寶旻於警詢、本院審理中之證述（見警卷
    一第32頁背面、33頁、本院卷第73至77頁），並有扣押物品
    目錄、現場照片、路口監視器照片、領回失竊物品照片（見
    警卷一第20、21、132 至138 、140 、141 頁）在卷可憑，
    是上開事實堪以認定。
(二)、被告固以前詞置辯，然證人即同案被告傅瑞雄於警詢、偵查
    證稱：屏東縣車城鄉○○路19號、21之1號2件住宅竊盜我有
    參與，當天是余寶旻開車載我、傅瑞雄、戴健雄及吳清華「
    養雞」等5 人前往上址，到達目地後，由袁本根獨自一人下
    車前往，我們4 人在車內等候，我們看到袁本根走出來，我
    們就開車載他離開現場，這次有竊得金飾、現金、美金等物
    品，金飾是我與綽號「養雞」一起拿去變賣的，變賣約9萬
    多元，另一次由袁本根拿去變賣，變賣多少錢我不清楚，事
    後我分到3 萬多元，上述竊取之液晶電視就是在傅瑞強老婆
    住處查扣之22吋液晶電視，是袁本根破壞窗戶進去偷的，我
    們其他四個人在外面把風等語（見警卷一第50頁、偵卷第23
    至25頁），其於本院審理中復證稱：袁本根下車時有提袋子
    ，裡面有剪刀等工具，當時在上址19號約12點時，車上有我
    、被告、余寶旻、戴建雄、袁本根，由袁本根下車去竊取，
    我們把車開得離竊取地點有一段距離，算是幫他把風，如果
    看到被告已經竊取出來，我們就幫忙搬並載他，知道袁本根
    進去是要偷東西，12點半到上址21號之1 時，被告有在車上
    ，竊得金飾被告先拿一部分下車去賣，我只知道我分到3萬
    元，被告有分到錢，但我不知金額等語（見本院卷第20 至
    23頁）；證人即同案被告余寶旻於警詢亦證稱：我於99 年1
    月21日早上11時與袁本根、傅瑞雄、戴健雄、吳清華「養雞
    」至屏東縣車城鄉做案，戴健雄原本要去偷老榮民的東西，
    結果老榮民在家，我們就作罷，後來袁本根在附近有看到幾
    間不錯，就臨時起意帶著包包內藏放破壞剪等開鎖工具下車
    ，並叫我們將車子停放在附近馬路旁等他，後來袁本根在海
    口路19號及21之1 號的巷口招手叫我過去，我就與傳瑞雄、
    戴健雄及吳清華一起開車前往巷口，我開車到巷口後，袁本
    根叫我倒車開進巷口內，並叫我把車箱打開，袁本根又放一
    台液晶電視及一個裝滿東西的塑膠袋，袁本根到車上後，叫
    我趕快離開現場，袁本根在車內跟我說：「老大! 這次我們
    賺翻了，好多黃金喔」，我們直奔屏東市○○路銀樓變賣黃
    金，袁本根拿出一把金飾給傅瑞雄，叫他跟吳清華一起進去
    賣黃金，變賣約11萬2 千多元，回到屏東市○○街租屋處半
    路上，袁本根分給我、戴健雄、吳清華及傅瑞雄2 萬元，後
    來袁本根叫傅瑞雄打電話給綽號「建卅」，叫他過來租屋處
    ，袁本根拿一把金飾給綽號「建州」及「大胖」，叫他們幫
    忙去處理黃金，後來綽號「建州」將變賣黃金之贓款15萬6
    千元拿回來給袁本根，袁本根又拿1 萬4 千元給我們每個人
    ，綽號「建州」分得8 千元，「大胖」分得4 千元等語（見
    警卷一第32頁背面、33頁），其於本院審理中復證稱：因為
    我、戴健雄及吳清華比較沒膽，也沒有闖空門的經驗，就去
    約袁本根、傅瑞雄，說他們比較有經驗，在戴健雄租屋的地
    方聊天時，才臨時起意要去偷老榮民的住處，我們把車停在
    靠海邊的路上，吳清華只有下車上一次廁所又回到車上，每
    個人都有分到錢，分到的金額多少我忘記了等語（見本院卷
    第73至77頁）；證人即同案被告袁本根於警詢、偵查復證稱
    ：當天是余寶旻開車載我、傅瑞雄、戴健雄及吳清華「養雞
    」等5 人前往上址，做案目標是我自己下車找尋，我叫他們
    在車上等待，我偷時，另外四個人都在外面把風，他們知道
    我要進去偷東西等語（見警卷一第16頁），其於本院審理中
    復證稱：這兩件竊盜案是我下車去偷，我當時下車時有背包
    包，裡面有螺絲起子，偷液晶電視時，有用到剪刀，偷21之
    1 號時沒有用到包包裡面的工具，旁邊有一個庫房，鐵捲門
    可打開，我是從旁邊廁所的小窗戶爬進去的等語（見本院卷
    第78至80頁）。觀諸證人傅瑞雄、余寶旻、袁本根於警詢、
    偵查及本院上開之證述，不僅前後供述一致，且互核相符，
    是證人傅瑞雄、余寶旻、袁本根上開證述，堪可採信。而依
    證人傅瑞雄、余寶旻、袁本根上開證述內容可知被告事前即
    知悉此行係為行竊，並同意於車上擔任把風之工作，且其事
    後亦親自參與變賣竊得之金飾並分得款項，是被告上開所辯
    ，顯係卸責之詞，自不足採。
(三)、綜上所述，本案事證明確，被告上開犯行堪予認定，應予依
    法論科。
二、論罪科刑：
(一)、新舊法比較：
    本件被告行為後，刑法第321條第1項於100年1月26日修正公
    布，並於同年月28日施行。按行為後法律有變更者，適用行
    為時之法律，但行為後之法律有利於行為人者，適用最有利
    於行為人之法律，刑法第2條第1項定有明文。查修正前刑法
    第321條第1項規定：「犯竊盜罪而有左列情形之一者，處6
    月以上、5年以下有期徒刑：一、於夜間侵入住宅或有人居
    住之建築物、船艦或隱匿其內而犯之者。二、毀越門扇、牆
    垣或其他安全設備而犯之者。三、攜帶兇器而犯之者。四、
    結夥三人以上而犯之者。五、乘火災、水災或其他災害之際
    而犯之者。六、在車站或埠頭而犯之者」；修正後刑法第
    321條第1項規定：「犯竊盜罪而有下列情形之一者，處6月
    以上、5年以下有期徒刑，得併科新臺幣100,000元以下罰金
    ：一、侵入住宅或有人居住之建築物、船艦或隱匿其內而犯
    之者。二、毀越門扇、牆垣或其他安全設備而犯之者。三、
    攜帶兇器而犯之者。四、結夥三人以上而犯之者。五、乘火
    災、水災或其他災害之際而犯之者。六、在車站、埠頭、航
    空站或其他供水、陸、空公眾運輸之舟、車、航空機內而犯
    之者」。經比較新舊法之規定，新法增加「得併科罰金」之
    規定外，並刪除原第1款「於夜間」之要件，且就第6款增加
    「航空站、其他供水、陸、空公眾運輸之舟、車、航空機內
    」之要件，核均屬加重刑罰或擴大加重竊盜適用範圍之修正
    ，是修正後刑法第321條第1項之規定並未有利於行為人，而
    應適用修正前刑法第321條第1項之規定，合先敘明。
(二)、按刑法上所謂結夥3 人以上係指有共同犯罪之故意，結為一
    夥而言。把風行為，在排除犯罪障礙，助成犯罪之實現，在
    合同意思範圍內分擔犯罪行為之一部，故亦係共同正犯而應
    計入結夥之內（最高法院72年度台上字第3201號判決意旨參
    照）。又事前同謀，事後分贓，並於實施犯罪之際，擔任在
    外把風，顯係以自己犯罪之意思而參與犯罪，即應認為共同
    正犯，司法院院字第2030號解釋可供參照（最高法院95年度
    台上字第3886號判決意旨參照）。本件被告、余寶旻、傅瑞
    雄及戴健雄事前即知悉此行係為行竊，並同意擔任把風之工
    作，復於同案被告袁本根入內行竊時，在附近路邊負責把風
    接應，注意被害人是否返回，且於變賣竊得之金飾後均分得
    款項，應認其等均有共同參與本件竊盜被害人袁建文、張贊
    津之犯行，係分擔犯罪行為之一部，是被告、余寶旻、傅瑞
    雄及戴健雄4 人自均應計入結夥人數之內。又門扇專指門戶
    ，窗戶則屬防盜之安全設備（司法院73年廳刑一字第603 號
    意旨參照），故同案被告袁本根持剪刀破壞被害人袁建文之
    窗戶，即屬毀壞安全設備。再按刑法第321 條第1 項第3 款
    之攜帶兇器竊盜罪，係以行為人攜帶兇器竊盜為其加重條件
    ，此所謂兇器，其種類並無限制，凡客觀上足對人之生命、
    身體、安全構成威脅，具有危險性之兇器均屬之，且祇須行
    竊時攜帶此種具有危險性之兇器為已足，並不以攜帶之初有
    行兇之意圖為必要。螺絲起子為足以殺傷人生命、身體之器
    械，顯為具有危險性之兇器（最高法院79年台上字第5253號
    判例參照）。復按刑法第321 條第1 項第3 款攜帶兇器加重
    竊盜罪，係以行為人攜帶兇器為其加重條件，只要於竊盜或
    強盜時攜帶兇器，即構成加重竊盜罪名，因立法所規範者為
    攜帶兇器竊盜或強盜即屬於加重條件，而不以取出兇器犯之
    為必要，亦不以攜帶之初有持以行兇之意圖為限（最高法院
    94 年 度台上字第3149號判決意旨參照）。查同案被告袁本
    根行竊所攜剪刀、螺絲起子雖未扣案，惟上開剪刀既能用以
    破壞鐵窗，足認上開工具材質堅硬，是揆諸上開法律見解，
    上開剪刀、螺絲起子客觀上均足以傷害人之生命、身體，屬
    具有危險性之兇器無訛。而該等物品非僅由同案被告袁本根
    攜帶前往行竊現場，案發之際更處於同案被告袁本根得以隨
    時拿取、使用之管領範圍內，且若持之用以攻擊人體，勢將
    造成人身傷害。綜此以觀，同案被告袁本根攜帶客觀上可對
    人之生命、身體、安全構成威脅，具有危險性之剪刀、螺絲
    起子而實施前揭竊盜犯行，所為業已該當刑法攜帶兇器竊盜
    罪之構成要件甚明。是核被告就上開事實欄一(一)所為，係犯
    修正前刑法第321 條第1 項第2 、3 、4 款之結夥攜帶兇器
    毀壞安全設備竊盜罪，就上開事實欄一(二)所為，係犯修正前
    刑法第321 條第1 項第2 、3 、4 款之結夥攜帶兇器踰越安
    全設備竊盜罪，就上揭所犯2 罪，被告、余寶旻、傅瑞雄、
    袁本根、戴健雄有犯意聯絡及行為分擔，均為共同正犯。被
    告所犯上開2 罪間，犯意各別，行為互殊，為數罪，應予分
    論併罰。
(三)、爰審酌被告不思正當工作以獲取報酬，竟結夥攜帶兇器毀壞
    及踰越安全設備至住宅竊取他人財物，對社會治安危害程度
    非輕，及考量所竊取財物之價值，另參酌其犯罪所用之手段
    、所生危害、參與程度及犯後態度等一切情狀，分別量處如
    主文所示之刑，並定其應執行刑，以資儆懲。而共同被告袁
    本根持以行竊之剪刀、螺絲起子，尚乏證據證明為共同被告
    袁本根或被告、余寶旻、傅瑞雄、戴健雄所有，且未經扣案
    ，復非違禁物，爰不為沒收之諭知，附此敘明。
據上論斷，應依刑事訴訟法第第299條第1項前段，刑法第2條第1
項前段、第28條、修正前刑法第321條第1項第2款、第3款、第4
款、第51條笫5款，判決如主文。
本案經檢察官周天畏到庭執行職務。
中    華    民    國   100    年    8     月    31    日
                  刑事第十九庭  法  官    吳芝瑛
以上正本證明與原本無異。
如不服本判決應於收受送達後10日內向本院提出上訴書狀，並應
敘述具體理由；如未敘述上訴理由者，應於上訴期間屆滿後20日
內向本院補提理由書（均須按他造當事人之人數附繕本）「切勿
逕送上級法院」。
中    華    民    國   100    年    8     月    31    日
                                書記官    王楨珍
附錄本判決論罪科刑法條：
100 年1 月26日修正前中華民國刑法第321 條
犯竊盜罪而有左列情形之一者，處6 月以上5 年以下有期徒刑：
一、於夜間侵入住宅或有人居住之建築物、船艦或隱匿其內而犯
    之者。
二、毀越門扇、牆垣或其他安全設備而犯之者。
三、攜帶兇器而犯之者。
四、結夥三人以上而犯之者。
五、乘火災、水災或其他災害之際而犯之者。
六、在車站或埠頭而犯之者。
前項之未遂犯罰之。